【裁判字號】    97,上易,1904
【裁判日期】    970812
【裁判案由】    竊盜
【裁判全文】
臺灣高等法院刑事判決                97年度上易字第1904號
上  訴  人
即  被  告  甲○○
                    （現於臺灣台北監獄台北分監執行中）
上列上訴人因竊盜案件，不服臺灣臺北地方法院97年度易緝字第
70號，中華民國97年7月4日第一審判決（起訴案號：臺灣臺北地
方法院檢察署95年度偵字第 20041號），提起上訴，本院判決如
下：
    主  文
上訴駁回。
    理  由
一、按不服地方法院之第一審判決而上訴者，應向管轄第二審之
    高等法院為之；上訴書狀應敘述具體理由；第二審法院認為
    上訴書狀未敘述理由或上訴有第 362條前段情形，應以判決
    駁回之，刑事訴訟法第361條第1、2項、第367條前段明文規
    定。而所謂具體理由，必係依據卷內既有訴訟資料或提出新
    事證，指摘或表明第一審判決有何採證認事、用法或量刑等
    足以影響判決本旨之不當或違法，而構成應予撤銷之具體事
    由，始克當之（例如：依憑證據法則具體指出所採證據何以
    不具證據能力，或依憑卷證資料，明確指出所為證據證明力
    之判斷如何違背經驗、論理法則）；倘僅泛言原判決認定事
    實錯誤、違背法令、量刑失之過重或輕縱，而未依上揭意旨
    指出具體事由，或形式上雖已指出具體事由，然該事由縱使
    屬實，亦不足以認為原判決有何不當或違法者（例如：對不
    具有調查必要性之證據，法院未依聲請調查亦未說明理由，
    或援用證據不當，但除去該證據仍應為同一事實之認定），
    皆難謂係具體理由，俾與第二審上訴制度旨在請求第二審法
    院撤銷、變更第一審不當或違法之判決，以實現個案救濟之
    立法目的相契合，並節制濫行上訴（最高法院97年度台上字
    第 892號判決參照）。是倘上訴人之上訴書狀雖敘述上訴理
    由，形式上雖已指出具體事由，然該事由縱使屬實，亦不足
    以認為原判決有何不當或違法者，即與未敘述具體理由無異
    ，所為上訴，即非適法。
二、查本件上訴人即被告甲○○不服原審判決，於民國（下同）
    97年7月22日具狀提起第二審上訴，有被告刑事上訴狀1件在
    卷可稽。而被告上訴理由略以：原審判決僅以同案被告之供
    詞認定被告有竊盜犯行，難以令人信服。又本件犯罪時間在
    96年 4月24日以前，應依中華民國96年罪犯減刑條例減其宣
    告刑 1/2，原審判決未予減刑，於法有違云云。惟查，原審
    判決認定被告有罪之依據，除同案被告陳德時於原審審理時
    之指述外，尚有被告於警詢、偵查中之自白，並於被告所租
    用之車號 B9-0425號自小客車上扣得老虎鉗等工具可資佐證
    ，復說明渠等之停車地點，乃臺北縣坪林鄉、雜草叢生、人
    跡罕至、偏僻隱密之產業道路，被告竟選擇於夜半凌晨時分
    ，駕車搭載陳德時前往該處「散心」，實有違常情；而依證
    人陳德時於原審審理時所證，其與被告在九十五年九月四日
    晚間十時三十分許駕車自其鶯歌住處出發，欲前往「宜蘭縣
    礁溪鄉」洗溫泉，竟於翌日凌晨一時二十五分許駛至「臺北
    縣坪林鄉○○道路」停車，且被告與陳德時下車後，陳德時
    隨即利用被告所攜之手電筒照明，並以老虎鉗及美工刀竊取
    路旁之電纜線，業如前述；是以被告既於凌晨夜深時分，搭
    載陳德時至僻靜之產業道路停車，卻諉稱不知陳德時下車行
    竊云云，此亦與常理不符；故綜觀上情，益證被告確有與陳
    德時共謀行竊，而由被告攜帶老虎鉗等工具，駕車搭載陳德
    時至產業道路，再推由陳德時利用手電筒、老虎鉗及美工刀
    ，下手實行竊盜電纜線之犯意聯絡及行為分擔至明。經核其
    採證、認事，俱無不當，並無被告所稱單以同案被告之供詞
    認定被告有竊盜犯行之情形，即難謂係上訴之具體理由。又
    按中華民國九十六年罪犯減刑條例第五條規定：「本條例施
    行前，經通緝而未於中華民國九十六年十二月三十一日以前
    自動歸案接受偵查、審判或執行者，不得依本條例減刑」，
    其立法意旨乃考量通緝犯係惡意逃避法律制裁，並無接受裁
    判或執行及悔改之意，如嗣後經逮捕到案仍施予減刑，不啻
    有鼓勵民眾藐視法律之誤識，且對於在該條例施行前自動到
    案服刑完畢之受刑人，因無法享受減刑寬典，尤難謂平。為
    維護法律尊嚴及消彌上述不公平現象，爰明定依該條例應減
    刑之通緝犯，須於一定期限內自動歸案接受偵查、審判或執
    行，始能獲邀減刑寬典，係就受通緝者適用減刑所為之條件
    限制，故在該條例施行前經通緝者，如在該條例第五條所定
    期限即民國九十六年十二月三十一日以前遭緝獲到案者，其
    既非出於悛悔向善之心而自動歸案接受偵查、審判或執行，
    而係由於國家公權力之行使強制其到案，自不得予以減刑。
    本件被告於九十五年九月五日犯刑法第三百二十一條第一項
    第三款之攜帶凶器竊盜罪，經原審法院多次傳、拘未到，於
    九十六年五月一日以96年北院錦刑往緝字第 379號通緝書發
    布通緝，嗣於九十七年四月二十四日十五時，被告始於台北
    縣三峽鎮○○路一五六巷三號台北縣政府警察局三峽分局警
    備隊員緝獲歸案，而移送原審審判，有本院被告前案紀錄表
    、臺灣臺北地方法院通緝書、台北縣政府警察局三峽分局通
    緝案件報告書及該局九十七年四月二十四日調查筆錄等資料
    附卷足憑。被告既係在中華民國九十六年罪犯減刑條例施行
    （即九十六年七月十六日）前經通緝，而未於九十六年十二
    月三十一日以前自動歸案接受執行，依前開說明，自不能獲
    邀減刑寬典。原審未予減刑，於法亦無違誤。綜上，被告所
    執上開上訴事由，均難謂係上訴之具體理由，從而本件上訴
    顯不合法定程式，應予駁回，並不經言詞辯論為之。
據上論斷，應依刑事訴訟法第367條前段、第372條，判決如主文
。
中    華    民    國    97    年    8     月    12    日
                  刑事第五庭審判長法  官  張傳栗
                                  法  官  官有明
                                  法  官  陳春秋
以上正本證明與原本無異。
不得上訴。
                                  書記官  李家敏
中    華    民    國    97    年    8     月    12    日


司法院資訊處製作；財團法人民間司法改革基金會備份。
